臺灣苗栗地方法院交通事件裁定　　　94年度交聲字第97號
原處分機關　 交通部公路總局新竹區監理所苗栗監理站
異　議　人
即受處分人　 甲○○
　　 　　　　　　　　　　　號.
上列異議人暨受處分人因違反道路交通管理處罰條例案件，對於
交通部公路總局新竹區監理所苗栗監理站中華民國94年7 月5 日
以竹監苗第裁54－VH0000000 號所為之處分（原舉發案號：屏東
縣警察局93年9 月2 日屏警交字第VH0000000 號）聲明異議，本
院裁定如下：
    主    文
異議駁回。
    理    由
一、按駕駛人駕駛車輛或行人在道路上，應遵守道路交通標誌、
    標線、號誌之指示、警告、禁制規定，並服從執行交通勤務
    之警察或依法令執行指揮交通及交通稽查任務人員之指揮，
    前項道路交通標誌、標線、號誌之指示、警告、禁制規定、
    樣式、標示方式、設置基準及設置地點等事項之規則，由交
    通部會同內政部定之；又按汽車駕駛人，爭道行駛，在多車
    道不依規定駕車者，處新臺幣（下同）600 元以上1,800 元
    以下罰鍰，道路交通管理處罰條例第4 條第1 項、第45條第
    4 款分別定有明文。又汽車駕駛人駕駛汽車違反道路交通管
    理處罰條例第45條之規定者，除應依該條所規定之罰鍰處罰
    外，並予記違規點數1 點，道路交通管理處罰條例第63條第
    1 項第1 款亦定有明文。
二、本件異議人即受處分人甲○○於民國93年8 月1 日下午4 時
    53 分 ，駕駛車牌號碼LU－3756號自用小客車，行駛在屏東
    台一線442 公里，因汽車行駛佔用機慢車道，經屏東縣警察
    局警員拍照逕行舉發有「在多車道不依規定駕車」之違規行
    為，嗣異議人未於舉發通知單上所載之應到案日期逾越應到
    案期限30日以上繳納罰鍰，而依道路交通管理處罰條例第45
    條第4 款、第63條第1 項規定、違反道路交通管理事件統一
    裁罰基準表，裁處罰鍰1,800 元及違規點數1 點。
三、訊據異議人即受處分人源固不否認於前揭時地駕駛上開汽車
    行駛於機慢車道之事實，惟辯稱：如附件。
四、經查，異議人於上開時地，駕駛自用小客車行駛於機慢車道
    上之違規事實，業據屏東縣警察局枋寮分局警備隊開製作舉
    發違反道路交通管理事件通知單影本在案，除舉發當時提出
    舉發現場照片1張外，並經屏東縣警察局枋寮分局函覆：「
    本件因例假日造成車流，見二線道均塞車，而在多車道路段
    ，不依規定路線行駛，從台一線枋寮大橋北上任意駛出邊線
    佔用機慢車道行駛20到30公尺，侵犯機車路權」等情，有該
    局94年1 月3 日枋警交裁字第09400003791 號函在卷足憑，
    而異議人亦不否認曾駕駛在車機慢車道，堪認本件異議人確
    有於上開違規行為無誤。又道路交通管理處罰條例第7-2 條
    第1項 第3 款規定「汽車駕駛人之行為有左列情形之一，當
    場不能或不宜攔截製單舉發者，得對汽車所有人逕行舉發處
    罰：
    六、其他違規行為經以科學儀器取得證據資料者」，因此原
    舉發機關以拍照採證方式舉發異議人違規，依法有據。再者
    ，違反法令之行為不受法律之保障，亦應不得主張有行政法
    上平等原則之適用而逃避處罰，當無借詞他人違法或違規行
    為普遍可見，未受取締、處罰，而得主張自己同類違法行為
    應予比照之餘地，因此異議人雖另辯稱該地區尚有許多車輛
    或警車均違規而未經取締舉發之情，縱令屬實，仍無礙於其
    違規行為之可罰，亦不足資為有利於異議人認定之論據。再
    參照警察法第9 條對於警察之職權規定：「警察依法行使左
    列職權：一、發佈警察命令。二、違警處分。三、協助偵查
    犯罪。四、執行搜索、扣押、拘提及逮捕。五、行政執行。
    六、使用警械。七、有關警察業務之保安、正俗、交通、衛
    生、消防、救災、營業建築、市容整理、戶口查察、外事處
    理等事項。八、其他應執行法令事項。」、第3條第1項：「
    警察官制、官規、教育、服制、勤務制度及其他全國性警察
    法制，由中央立法並執行之，或交由直轄市、縣（市）執行
    之。」等可知道，執勤警察依據警察職權行使法相關規定行
    使職權，未逾越所欲達成執行目的之必要限度，且應以對人
    民權益侵害最少之適當方法為之即屬合法，異議人認為警察
    為績效，以拍照採證栽贓方式，並未提出證據方法供本院調
    查或有足夠證據足以證明其疑慮，應屬臆測之詞，難認為是
    撤銷原裁定改為不罰的理由；而本件警察親眼目睹異議人駕
    駛上開自用小客車見二線道塞車而佔用機慢車道行駛20公尺
    到30公尺，本身即為證人，而其依據道路交通管理處罰條例
    所列之違規予以舉發，本質上為行政處分，屬於公務員基於
    職務上權力，依法就特定之具體事件所為具有公法上效果之
    單方行政行為，執勤警員並說明其判斷異議人違規之具體時
    間、地點、方法之依據，其舉發應被推定為真正，又立法者
    以道路交通管理處罰條例第92條第3 項之授權，賦予行政機
    關訂定違反道路交通管理事件統一裁罰基準及處理細則，使
    執勤員警得當機處分，以達其維護交通秩序、安全之行政目
    的，何況本件尚有採證照片為證，異議人也不否認佔用機慢
    車道行駛。本件爭點是異議人認為是要進入加油站而佔用機
    慢車道，而舉發警員認為異議人是因被拍照採證而進入加油
    站逃避舉發，二者對於行駛機慢車道出現爭議，異議人並因
    此臆測警員為績效而拍照舉發。然而本院以上開理由認為既
    無任何證據足資證明員警有捏造事實違法取締之情事，則執
    勤員警本其維護交通秩序、安全職責所為之舉發，自應受到
    合法、正確之推定。而且本案亦以舉發警員之證詞比較符合
    經驗法則，異議人認為要進入加油站就會佔用機慢車道一詞
    ，尚非一般大眾之行為，因而難以採信異議人之抗辯為真。
    綜上所述，異議人前開空言置辯，無非事後推諉卸責之詞，
    不足憑採。
五、綜上所述，異議人確有於上揭時地在多車道不依規定駕車之
    違規行為，是原處分機關依道路交通管理處罰條例第45條第
    4 款、第63條第1 項第1 款、違反道路交通管理事件統一裁
    罰基準表規定，裁處異議人罰鍰900 元並記違規點數1 點，
    核無違誤，本件異議人之異議為無理由，應予駁回。
據上論斷，依道路交通案件處理辦法第19條，裁定如主文。
中　　華　　民　　國　　94　　年　　9 　　月　　11　　日
  　              交通法庭　  法　官　張珈禎
以上正本證明與原本無異。
如不服本裁定，應於裁定送達後5 日內向本院提出抗告狀。
                        　　　書記官　黃雅琦
中　　華　　民　　國　　94　　年　　9 　　月　　21　　日
